【裁判字號】    97,交抗,821
【裁判日期】    971030
【裁判案由】    聲明異議
【裁判全文】
臺灣高等法院臺中分院交通事件裁定    97年度交抗字第821號
抗  告  人
即受處分人  甲○○
上列抗告人因違反道路交通管理處罰條例案件，不服臺灣南投地
方法院中華民國97年7月4日所為裁定（97年度交聲字第285號）
，提起抗告，本院裁定如下：
    主  文
原裁定撤銷，發回臺灣南投地方法院。
    理  由
一、抗告人即受處分人（下稱抗告人）甲○○抗告意旨略以：伊
    於民國97年3 月26日13時50分，因前車牌螺絲無意中鬆掉導
    致車牌掉落，當時車子已停在中山路口，該處有中古車行及
    修車廠，而中古車行亦可幫忙處理。伊當時未見到警車及聽
    到警車按喇叭，而當時車子已停在中古車行及修配廠旁邊住
    戶的騎樓下，車子已在靜止中，並未繼續行駛，證人陳天成
    、王月禎、賴世寬、林文華可以證明上開情事，原審所認事
    實顯然有誤等語，指摘原裁定不當。
二、原裁定意旨略以：
  (一)抗告人於97年3月26日13時50分許，駕駛其所有車號4392-PW
    車輛（下簡稱系爭車輛），行經彰化市○○路與中央路口時
    ，為彰化縣警察局保安警察隊員警以「領有號牌未懸掛」之
    違規事由，當場攔停舉發並掣開彰化縣警察局彰警交字第I0
    0000000號舉發違反道路交通管理事件通知單，有舉發違反
    道路交通管理事件通知單1份在卷可稽。
  (二)抗告人駕駛系爭車輛於上開時、地有「領有號牌而未懸掛」
    之違規事實，業據證人即本件舉發警員張永昌於原審具結證
    稱：（提示卷附彰化縣警察局舉發違反道路交通管理事件通
    知單，問：本件舉發違規是否你承辦？）是。（問：請說明
    當天舉發違規之情形？）當天伊跟另外2 名同事在彰化市區
    執行交通稽查勤務，伊看到抗告人的車在彰化市○○路與中
    央路交岔路口迴轉，抗告人的車從中山路口出來並由北往南
    迴轉，亦即由中山路南下車道轉往中山路北上車道，伊看到
    該車前面沒有懸掛車牌，等抗告人轉到北上車道時，就把抗
    告人攔下來，告知抗告人沒有懸掛車牌，這時抗告人才從副
    駕駛座前面置物箱拿出用報紙包好的車牌。當時抗告人說車
    牌2 天前就已經掉了，其將車牌撿起來，用報紙包著並放在
    車上。（問：抗告人是否被你攔停下來？）伊有按喇叭請抗
    告人停車，抗告人是在伊按喇叭之後才停車。（問：現場附
    近有無修配廠？）沒有，那是賣中古車的地方等語。
  (三)經核上開證人證述本件舉發違規情形，與卷附上開證人所提
    出之本件舉發違規當時所拍攝之照片4 張顯示，於本件舉發
    違規當時系爭車輛所領號牌並未懸掛一節，及卷附上開證人
    所提出之本件舉發違規地點附近照片2 張顯示，本件舉發違
    規地點附近並無汽車修配場一節，均大致相符，並有該照片
    6 張在卷可稽，且上開證人就本件違規過程已詳細描述，並
    無不合理之處，參以上開證人與抗告人素不相識，復無何仇
    隙怨懟，應無甘冒偽證罪刑責之風險而設詞構陷抗告人之理
    ，是上開證詞，應堪採信。綜上，足認抗告人確有駕駛系爭
    車輛於上開時、地有「領有號牌而未懸掛」之違規行為無訛
    ，至抗告人所辯前詞，尚非可採。原處分機關依道路交通管
    理處罰條例第12條第1 項第7款、第2項規定，裁處抗告人罰
    鍰新臺幣5千4百元，並牌照吊銷，核無違誤。本件異議無理
    由，應予駁回。
三、按汽車已領有號牌而未懸掛或不依指定位置懸掛，處汽車所
    有人新臺幣3千6百元以上1萬8百元以下罰鍰，並禁止其行駛
    ；牌照併吊銷之，道路交通管理處罰條例第12條第1項第7款
    、第2 項分別定有規定。次按「違反行政法上義務之行為非
    出於故意或過失者，不予處罰。」行政罰法第7條第1項則規
    定甚詳，故就本案而言，即須探究抗告人未懸掛車牌，有無
    故意或過失，若無故意或過失，依上開規定，自不得予以處
    罰。經查：
  (一)抗告人於所提出之交通違規案件陳述書即主張「伊之車牌係
    鬆掉，停在中山路邊要上螺絲」等語（參甲○○君違反道路
    交通管理事件案卷所附上開資料），並陳明現場有5 位證人
    可以作證；其於聲明異議狀及抗告狀亦為相同之主張，而參
    諸上開未懸掛之車牌於警員取締時，確係由抗告人在所駕駛
    車輛之前面置物箱取出，此亦據證人張永昌於原審證明屬實
    （原審卷第10頁），並有查獲時之照片存卷（原審卷第16頁
    ）可參，則若抗告人無意懸掛車牌，其又何以要將掉落之車
    牌放置於車內？此涉及被告是否有犯意之認定，原審未就抗
    告人此部分主張是否可採予以說明，自有未洽。
  (二)汽車之車牌共有2 面，分別懸掛於車前及車後，此為公眾週
    知之事實，而一般領有車牌卻故意未懸掛，其目的不外乎逃
    避違規取締、或有犯罪意圖用以逃避查緝，否則既已合法領
    照，當無故意不懸掛之理。而若欲達上開目的，自應將前後
    2 面車牌均不懸掛，始較能達到目的，亦係一般常理。惟查
    ，本件抗告人除前面車牌係置於副駕駛座前之置物箱而未懸
    掛外，另1 面車牌即後車牌則係正常懸掛於車後，此有證人
    張永昌於原審所提出之查獲照片附卷（原審卷第17頁）可稽
    ，原審就此有利於抗告人之證據未予參酌論述，即遽為不利
    抗告人不利之認定，亦有未洽。
  (三)抗告人另主張，伊與先生均係身心障礙人士，當天伊載伊先
    生及鄰居去秀傳醫院看診，將車停在離秀傳醫院約2、3百公
    尺的檳榔攤前，因車牌鬆掉，想去距檳榔攤約2、3戶地方的
    修配廠，請修配廠人員將其車牌裝上等語（原審卷第3 、12
    頁）。而證人張世昌雖證稱，現場檳榔攤約2、3戶的地方沒
    有修配廠，那是賣中古車的地方，惟抗告人亦陳述：伊是外
    地人，所以不知道那是賣中古車或是修理車的修配廠，伊看
    那裡停了很多車，所以想去跟他們拿螺絲來鎖車牌等語（參
    原審卷第12頁）。而觀諸證人張永昌所提出之現場情形照片
    ，該處確有源豐新中古車行，且店前擺放多輛自用小客車（
    參原審卷第19頁），而一般人在情急之下，確無法亦無須仔
    細分辨該處是賣中古車或是修理車的修配廠，只須能獲得幫
    助即可，抗告人此部分所述尚屬可採。另證人張永昌雖證稱
    ：伊看到抗告人的車在彰化市○○路與中央路交岔路口迴轉
    ，抗告人的車從中山路口出來並由北往南迴轉，亦即由中山
    路南下車道轉往中山路北上車道，伊看到該車前面沒有懸掛
    車牌，等抗告人轉到北上車道時，就把抗告人攔下來，告知
    抗告人沒有懸掛車牌等語，惟抗告人當時是否即在尋找修配
    場，亦尚待查證，此情節亦未據原審論述說明。
  (四)抗告人於本院主張證人陳天成、王月禎、賴世寬、林文華當
    時在場可以證明其所主張為可採，參諸抗告人於交通違規案
    件陳述書即陳明現場有五位證人可以作證，此應非臨訟杜撰
    ，自以傳喚證人到庭作證再為認定為宜。
  (五)綜上所述，原審未針對上開抗告人之主張，以及有利抗告人
    之證據詳予論述說明，遽認抗告人確有「領有號牌而未懸掛
    」之違規事實，因而駁回抗告人之聲明異議，自有未洽。本
    案抗告人是否有上開違規行為之故意或過失，實有加以研求
    及調查之必要。抗告意旨指摘原裁定不當，尚非無稽，其抗
    告有理由，且為維護抗告人之審級利益，自應由本院將原裁
    定撤銷，發回原審法院調查後，另為適法之裁定。
四、據上論結，應依道路交通案件處理辦法第26條，刑事訴訟法
    第413條前段，裁定如主文。
中    華    民    國    97    年    10    月    30    日
            刑事第九庭    審判長法  官  江  德  千
                                法  官  康  應  龍
                                法  官  賴  妙  雲
上列正本證明與原本無異。
不得再抗告。
                                書記官  蘇  昭  文
中    華    民    國    97    年    10    月    30    日


司法院資訊處製作；財團法人民間司法改革基金會備份。
